【裁判字號】    89,易,601
【裁判日期】    900216
【裁判案由】    竊盜
【裁判全文】
台灣基隆地方法院刑事判決                          八十九年度易字第六一號
    公  訴  人  台灣基隆地方法院檢察署檢察官
    被      告  丙○○
    指定辯護人  乙○○
右列被告因竊盜案件，經檢察官提起公訴（八十九年度偵字第三七四二號）及移送併
案審理（八十九年度偵字第三八一八號），本院判決如左：
    主      文
丙○○連續竊盜，累犯，處罰金陸仟元；如易服勞役，以參佰元折算壹日；並於刑之
執行完畢或赦免後，令入相當處所，施以監護貳年。
    事      實
一、丙○○長期患有慢性精神分裂病，係精神耗弱之人。其曾於民國八十七年十一月
    二十七日，因竊盜案件，經本院判處有期徒刑五月，於八十八年四月四日執行完
    畢。詎其意圖為自己不法之所有，基於概括之犯意，於八十九年九月十日上午八
    時四十五分許，侵入基隆市○○區○○路四十二巷十四號一樓（侵入住宅部分未
    經告訴），竊取丁○○所有之老花眼鏡一副及捲尺一個；得手後離去；當其行至
    基隆市○○路一號前時，為丁○○追及而報警查獲。八十九年九月十四日晚間八
    時三十分許，在基隆市○○路一號二樓基隆市警察局第四分局刑事組辦公室，當
    其因案（另涉妨害風化案件，警察處理中）前往辦理手續而正要離去之際，竟又
    將甲○○偵查員所有而置於桌上之行動電話一支，順手竊取而置於褲袋中帶走。
    同日晚間八時三十五分許，當其行至基隆市警察局第四分局大樓一樓時，為甲○
    ○追及而當場查獲。
二、案經基隆市警察局第四分局報請台灣基隆地方法院檢察署檢察官偵查起訴及移送
    併案審理。
    理      由
一、右揭事實業據被告丙○○於警訊及偵查中坦承不諱，核與被害人丁○○、甲○○
    所指述之情節相符，並有贓物認領保管收據一紙在卷可稽，足見被告之自白與事
    實相符，可以採信；其於審判中空言否認，辯稱其並未竊取被害人丁○○之物，
    其不過和被害人甲○○開玩笑，並無竊盜之意云云，俱為卸責之詞，不足採信。
    其犯行堪以認定。
二、核被告所為，係犯刑法第三百二十條第一項之竊盜罪。公訴意旨雖未論移送併案
    審理部分之事實；然該部分與起訴部分既具有連續犯之關係，為裁判上一罪，自
    為起訴效力所及，本院自應併予審判。被告先後多次竊盜行為，時間緊接，犯罪
    構成要件相同，顯係基於概括之犯意為之，為連續犯，應論以竊盜既遂一罪並加
    重其刑。其次，被告前曾受前述有期徒刑之執行，有本院被告全國前案紀錄表及
    台灣高等法院檢察署刑案記錄簡覆表在卷可按；其於有期徒刑執行完畢五年以內
    ，再犯有期徒刑以上之本罪，為累犯，應予加重其刑。復次，被告於八十八年間
    ，因竊盜案件，經本院將其送請財團法人長庚紀念醫院基隆分院鑑定其行為時之
    精神狀況結果，該分院認為被告為慢性精神分裂病病患，自十餘年前發病以來，
    職業、社交及認知功能皆逐漸退化，目前過著四處遊蕩的鬆散生活，有明顯妄想
    症狀，現實感扭曲，被告犯案時雖非受精神病症狀直接操控，但確實處於現實感
    不佳，一般常識及判斷力缺損之狀態，故判斷被告犯案時之精神狀態已達精神耗
    弱之程度，有長庚醫院基隆分院八十九年三月八日（八九）長庚院基字第四一六
    號函暨精神鑑定報告書一份可稽等情，亦有本院八十九年四月十七日八十八年易
    字第四０四號判決書附卷說明甚詳，足證被告於行為時之精神狀態已達精神耗弱
    之程度，是為精神耗弱人，應予減輕其刑。被告同時有刑之加重及減輕事由，應
    依刑法第七十一條第一項之規定，先加後減。
三、按刑事立法上之「法益原則」要求任何行為要加以犯罪化，必因其法益受到侵害
    或危險。蓋刑事立法之核心，在於其所保護之法益。刑法之任務，在於法益之保
    護。無法益保護，無刑法可言；亦即無法益受到侵害或危險，則無施以刑罰之必
    要。行為如未造成「法益侵害」或「法益危險」，則無將之犯罪化之必要。在法
    益侵害，為「實害犯」；在法益危險，為「危險犯」。再者，法益本身依其價值
    評價之強度，而呈現法益位階。生命、身體、自由、名譽、財產五者，按其順序
    ，而高低位階化。生命法益最高，其次身體法益，其次自由法益，其次名譽法益
    ，而財產法益最低。此五種傳統法益，稱之為「個人法益」。本案竊盜行為所侵
    害者為個人財產法益，乃財產法益之實害犯，其犯罪化之立法固有必要。惟並無
    暴力行為之單純財產犯罪，是否必須列為公訴罪，非無商榷之餘地。
四、其次，刑事司法上之「罪刑相當原則」要求法官在量刑時，應依法益之位階，重
    所當重，輕所當輕，必使罪得其刑而刑當其罪；不得重罪而輕判，或輕罪而重判
    ；期使責任與刑罰得以相適應，而具有相當性。地藏十輪經（第三卷）云：「若
    犯重罪，應重治罰；若犯中罪，應中治罰；若犯輕罪，應輕治罰；令其慚愧，懺
    悔所犯。」其此之謂也！為此，本院審酌被告之品行、生活狀況、智識程度、犯
    罪之動機、目的、犯罪所生之危害、犯罪後之態度等一切情狀後，特別考量被告
    係精神分裂病之病患，其刑罰適應能力低，認為量處如主文所示之罰金刑，已足
    以使其罪刑相當，爰宣告之，並諭知易服勞役之折算標準，以示儆懲，並期被告
    之自新。再者，被告為慢性精神分裂病病患，過著四處遊蕩之生活，若未施以適
    當之監護及治療，不但其病況可能惡化，其出現危害社會行為之危險相對增加，
    本院因認應令被告於刑之執行完畢或赦免後入相當處所，施以監護二年。至於既
    然認為被告精神耗弱，應予優先治療才是，乃刑法八十七條第二項竟採刑罰優先
    原則，規定「於刑之執行完畢後」，始令入相當處所而施以監護，頗受學者批評
    ；惟因本院並未宣告其徒刑，僅宣告其罰金刑，使之將近行政罰之性質，又易於
    執行，正好調和此一立法之不合理，有助於被告之監護治療，併此說明之。
五、據上論結，應依刑事訴訟法第二百九十九條第一項前段、刑法第五十六條、第三
    百二十條第一項、第四十七條、第十九條第二項、第四十二條第二項、第八十七
    條第二項、罰金罰鍰提高標準條例第一條前段、第二條而判決如主文。
本案經檢察官黃士元到庭執行職務。
中      華      民      國    九十      年      二      月     十六     日
                                    台灣基隆地方法院刑事庭
                                        法  官  陳  志  祥
右正本證明與原本無異。
如不服本判決，應於送達後十日內，向本院提出上訴狀。
中      華      民      國    九十      年      二      月     二十     日
                                        書記官  陸  清  敏
附錄：
刑法第三百二十條第一項：
意圖為自己或第三人不法之所有，而竊取他人之動產者，為竊盜罪，處五年以下有期
徒刑、拘役或科五百元以下罰金。
（罰金已依罰金罰鍰提高標準條例提高為十倍）


司法院資訊處製作；財團法人民間司法改革基金會備份。
